# 矿井建筑物折旧计提困惑

提问人：jiuzhouhaotian 时间：2012-07-03 21:15:01
陈版：看过您的帖子---实务中的普遍做法是：对于井巷等固定资产，首先按会计准则规定计提折旧，按标准计提的维简费超过应计提的折旧额的部分才确认为专项储备。
有以下疑惑： 1 、按照企业会计准则解释第 3 号三的规定： 企业使用提取的安全生产费时，属于费用性支出的，直接冲减专项储备。
企业使用提取的安全生产费形成固定资产的，应当通过“在建工程”科目归集所发生的支出，待安全项目完工达到预定可使用状态时确认为固定资产；同时，按照形成固定资产的成本冲减专项储备，并确认相同金额的累计折旧。该固定资产在以后期间不再计提折旧。
。。。。企业提取的维简费和其他具有类似性质的费用，比照上述规定处理。是否可以理解为使用维简费购置的矿井建筑物，也应在转固时一次性全额计提折旧？这个结论跟您上述的实务普遍做法感觉是不一样的。 2 、企业会计准则解释第 3 号规定的是使用提取的费用购置的资产如何计提折旧，那么对于矿井建筑物来讲，部分形成于正式生产之前，对于这部分资产这就如何计提？是按照您所说的“对于井巷等固定资产，首先按会计准则规定计提折旧，按标准计提的维简费超过应计提的折旧额的部分才确认为专项储备”？还是按照产量计提的维简费首先用于补偿冲减全额的折旧？ 3 、实务普遍做法关于应提折旧额，究竟是按照哪个标准来计提折旧？我了解有的按照原煤产量计提折旧，计提比例为2.50元/吨（北京昊华能源股份有限公司）、 4 元/吨（安徽恒源煤电股份有限公司）、 6 元/吨（安源实业股份有限公司， 2009 年由2.5改为 6 ），也有的按工作量法（UOP单位产量法）计提折旧。工作量法（UOP单位产量法）计提的井巷费=期末矿井建筑物账面价值×矿井建筑折旧率，矿井建筑物折旧率=煤矿当期原煤产量/煤矿经济可采储量，还有原煤产量2.5元/吨计提与按工作量法（UOP产量工作法）计算标准孰高法计提折旧。

回答人：chenyiwei
回复 jiuzhouhaotian 的帖子
1 、对于使用维简费购建的固定资产，应在达到预定可使用状态时一次性提取折旧，否则会造成在提取维简费和后续提取折旧时重复计入成本。
2 、我理解应该是“对于井巷等固定资产，首先按会计准则规定计提折旧，按标准计提的维简费超过应计提的折旧额的部分才确认为专项储备”。 3 、折旧的提取应当按照固定资产准则的规定，即应计折旧额的系统分摊。因此只有直线法和产量法才是符合准则要求的，其中尤以产量法更为合理。按产量定额计算的方法还是变相的维简费，实际并非折旧。

回答人：chenyiwei
回复 earlysummer 的帖子
对于以前年度应提未提折旧的井巷等固定资产，应作为前期差错予以更正其以前年度的折旧。如果应提的折旧小于其以前年度已提取的维简费的，可以从维简费中转出一部分到累计折旧（报表列报中相应调整前期比较数据）。但如果以前年度对维简费有部分使用的（如用于井巷的开拓延伸等）导致维简费少于应计提的折旧的，则需按照对维简费计提不足时的相关处理规定予以补提并计入相关期间的成本、费用。

回答人：chenyiwei
回复 lxch119 的帖子
维简费和井巷折旧两者有一定的重复。以前对计提维简费的固定资产不要求计提折旧，但现在这一规定已经废止，因此就要考虑如何避免重复的问题。
根据财建[2004]119号，维简费的用途是：主要用于煤矿生产正常接续的开延深、技术改造等，以确保矿井持续稳定和安全生产, 提高效率。具体使用范围是: (一)矿井(露天)开拓延深工程; (二)矿井(露天)技术改造; (三)煤矿固定资产更新、改造和固定资产零星购置; (四)矿区生产补充勘探; (五)综合利用和“ 三废”治理支出; (六)大型煤矿一次拆迁民房 50 户以上的费用和中小煤矿采动范围的搬迁赔偿; (七)矿井新技术的推广; (八)小型矿井的改造联合工程。
因此外面新建煤矿不应动用维简费支出，而是应当确认为固定资产并计提折旧。

提问人：frankwf 时间：2013-06-20 17:03:05
回复 chenyiwei 的帖子
对于一次性计提折旧的问题，我觉得值得商榷。在财务报表中，岂不是该项资产的价值为 0 了，？我不知道缘何“企业会计准则解释第3 号”中会对其这样做会计处理！！虽然这样处理并不影响损益，但是影响了资产负债表，影响了净资产。我认为按使用年限来计提折旧（同时冲抵安全生产费）才是合理的。

回答人：chenyiwei
这个做法不符合会计基本理论，但也算约定俗成，其主要考虑是这些专项储备以前年度计提时已经计入损益，因此形成的固定资产在计提折旧就不能重复计入损益。

提问人：Allen47 时间：2013-07-11 22:37:20
各位，追加一个问题。如果按照产量法计提折旧。但是之后矿山每年进行储量勘探，导致最新的储量报告的探明的产量比初始确认时多很多。那么需要作为会计估计变更修改折旧吗？

回答人：chenyiwei
是的，应作为会计估计变更处理。

提问人：湘雨 时间：2013-09-27 12:19:37
你好！“维简费和井巷折旧两者有一定的重复。以前对计提维简费的固定资产不要求计提折旧，但现在这一规定已经废止，因此就要考虑如何避免重复的问题。”请问什么时候废止的？有具体的文件政策吗？

回答人：chenyiwei
《企业会计准则——固定资产（ 2001 ）》自 2002 年起生效。以前对计提维简费的固定资产不要求计提折旧的规定就是从该准则发布开始废止的。

提问人：春暖花开 2011 时间：2018-01-23 22:24:35
陈版您好： 维简费的使用及矿井建筑物折旧方面的仍有一些问题比较模糊，麻烦您再帮忙把把关： 一、新建煤矿基建期形成的主井、副井、通风井、主巷道等矿井建筑物计入固定资产，煤矿正式投产后按期单独计提折旧计入当期的“生产成本”，该折旧金额不冲减后期计提的维简费（即该折旧金额不影响后期维简费的计提金额）？ 二、关于维简费的使用，现实务中有一些约定俗称的做法，分录如下： 借：制造费用（当期按产量计算应计提维简费总额） 贷：累计折旧（未到龄矿井建筑物折旧） 贷：专项储备——维简费（上述两者金额的差额，即超龄矿井建筑物折旧） 对于未到龄矿井建筑物的折旧部分， 2008 年度、 2009 年度有关维简费的会计处理变更，均要求按会计政策变更进行追溯调整，即“根据取得的有关信息，能够对因会计政策变更所涉及的固定资产进行追溯调整时，应进行追溯调整。”如煤矿企业对维简费使用范围内涉及的固定资产进行了追溯调整，即对维简费使用范围的矿井建筑物全额补提了固定资产折旧，我理解就不应该再出现“未到龄矿井建筑物折旧”；该部分“未到龄矿井建筑物折旧”是否为不能够进行追溯调整的固定资产形成？ 三、煤矿企业存在生产过程中同时建设的情形，例如煤矿在生产过程中在原主巷道的基础上又掘进了一段主巷道，对于上述支出企业是否应该分开核算： 1 、生产过程中的开拓延伸支出，冲减“专项储备——维简费”余额，如维简费余额不够冲减，计入当期“生产成本”； 2 、对于主巷道支出完工后计入固定资产，并按期计提折旧计

回答人：chenyiwei
1 、是。 2 、应当是首先计提折旧，维简费计提标准超出折旧的部分计提专项储备，因此折旧总是有的。 3 、是。

提问人：春暖花开 2011 时间：2018-01-24 15:05:44
非常感谢陈版的热心解答，有些问题我还是比较困惑。 1 、您回复中“应当是首先计提折旧，维简费计提标准超出折旧的部分计提专项储备，因此折旧总是有的”，我主要不理解的是“首先计提折旧”对应的是哪部分固定资产？ 基建期形成的主巷道等矿井建筑物计提折旧的会计处理方式同机器设备计提折旧的处理方式相同，计提时直接计入生产成本，不影响维简费计提总额；维简费会计政策变更时，如可以对前期维简费使用范围内的矿井建筑物全额补提折旧的情形下，则企业也不存在“首先计提折旧”的固定资产；同时，现行规定中对于维简费、安全费计提数小于实际支出数时（包括费用化支出及资本支出），超过部分应当直接费用化处理，故日常经营中也不会出现未提足折旧的井巷资产。 所以我无法理解“首先计提折旧”对应的是哪部分固定资产，抑或该部分折旧对应的是维简费会计政策变更时无法追溯调整的固定资产？麻烦您再帮我分析一下，谢谢了！ 2 、此外，实务中有些大型煤矿集团对中段开拓工程（指仅为拟开采的矿块服务矿井工程，如开拓的专用运输巷、车场、回风平巷等，该矿块全部开采完毕后，中段开拓工程失去使用价值，一般使用年限为1-3年左右）支出计入长期待摊费用（该中段开拓工程金额相对较大），在受益年限内摊销。该中段开拓工程是否属于维简费的支出范畴？企业对中段开拓工程的该种会计处理方式是否正确，如一贯执行是否可以接受？如计入长期待摊费用是否存在重复计提折旧的疑虑？

回答人：chenyiwei
1 、指基建中形成并确认为固定资产的主巷道等，不包括使用维简费或安全生产费购建、在达到预定可使用状态时一次性计提折旧的固定资产。 2 、如果属于维简费列支范围，我理解应在完工时一次性提足折旧，不应摊销。

提问人：春暖花开 2011 时间：2018-01-24 22:01:04
谢谢陈版，我好像是明白了，麻烦您再帮我看一下我理解的是否正确： 1 、假设 2016 年 12 月 31 日，某新建煤矿企业达到预定可使用状态，形成主井、主巷、通风井等矿井建筑物合计金额20,000.00万元（假设未形成其他固定资产，该矿井建筑物按直线法 20 年计提折旧，无残值）： 借：固定资产 20,000.00万元 贷：在建工程 20,000.00万元 2 、 2017 年 1 月，该煤矿未正式投产，矿井建筑物计提当月折旧： 借：管理费用 166.67万元（20,000.00万元/20年*1/12=166.67万元） 贷：累计折旧 166.67万元 3 、 2017 年 2 月，煤矿正式投产，当月原煤产量为10.00万吨，维简费计提标准为每吨10.00元，当月计提折旧： 借：制造费用——维简费 100.00万元 制造费用——累计折旧 66.67万元 贷：累计折旧 166.67万元 4 、 2017 年 3月，当月原煤产量为20.00万吨，当月计提折旧： 借：制造费用——维简费 200.00万元 贷：累计折旧 166.67万元 专项储备——维简费 33.37万元

回答人：chenyiwei
基本可以。但建议制造费用的明细，首先确保166.67的折旧费，需计提维简费超出折旧的差额计入“制造费用——维简费”。

提问人：春暖花开 2011 时间：2018-01-25 11:54:24
也就是说第三、四步分录制造费用明细项目应该做如下更改 3 、 2017 年 2 月，煤矿正式投产，当月原煤产量为10.00万吨，维简费计提标准为每吨10.00元，当月计提折旧： 借：制造费用——维简费 100.00万元 制造费用——累计折旧 66.67万元 贷：
累计折旧 166.67万元 更改为： 借：制造费用——累计折旧 166.67万元 贷：累计折旧
166.67万元 4 、 2017 年 3 月，当月原煤产量为20.00万吨，当月计提折旧： 借：制造费用——维简费 200.00万元 贷：累计折旧 166.67万元 专项储备——维简费 33.37万元 更改为： 借：制造费用——累计折旧 166.67万元制造费用——维简费 33.37万元 贷：累计折旧 166.67万元 专项储备——维简费 33.37万
元 谢谢陈版!

回答人：chenyiwei
是。

提问人：呼叫帮助 时间：2018-03-07 21:06:32
在对一家金属矿山审计时，此矿山为露天开采的金属矿山，根据政府部门的规定，按照开采的矿石吨数计提维简费，每吨 18 元；由于金属矿山露天开采没有找到维简费的开支范围包括哪些，请问我是否可以比照《煤炭生产安全费用提取和使用管理办法》和《关于规范煤矿维简费管理问题的若干规定》的通知相关规定执行？

回答人：chenyiwei
建议参考行业内的通常做法。如果无法确定的，可以参照煤矿企业。

提问人：清风摇翠 时间：2018-04-28 09:15:52
陈版：您好！求教个问题——矿业权价款分期支付情况下，如何计算其摊销？ 假如： 2018 年 6 月挂牌出让的矿业权价款为 6 亿元，当月首付20%即1.2亿元，剩余的4.8亿元分别于 2019 年 6 月、 2020 年 6 月、 2021 年 6 月、 2022 年 6 月、 2023 年 6 月、 2024 年 6 月共 6 次平均支付，出让合同约定资金占用费按同期银行贷款基准利率计算。该矿山项目建设期 1 年，即 2018 年 6 月至 2019 年 6 月，之后投产。
交易服务费545.2万元。请问该项摊销如何计算？谢谢！

回答人：chenyiwei
按未来应付款的折现值（出让合同约定资金占用费按同期银行贷款基准利率计算，故折现值等于名义金额）和服务费之和作为矿业权成本，按产量法摊销。

提问人：清风摇翠 时间：2018-04-29 13:46:49
项目评价时，关于分期付款的矿业权价款的摊销，有些从事该职业的权威人士说，首付的看作投资，在生产期平均摊销；之后在生产期分期支付的看作维持运营投资，每一笔只有实际支付了，才能在此后平均摊销，不可在支付前的年度内摊销。如此，每年的摊销额不等，且最后 1 年的摊销额最大，如果生产期较短，靠后年度的利润总额受到很大影响，甚至会出现较大的负数，导致不必缴纳所得税，也因此导致项目资本金现金流量表中靠后年度的净现金流量增大很多。如果按产量法即平均摊销，得出的合计净现金流量结果与前做法差异很大。真是困惑，请陈版指教，谢谢！

回答人：chenyiwei
该做法在会计准则层面无足够依据。